【裁判字號】    89,訴,129
【裁判日期】    890602
【裁判案由】    違反槍砲彈藥刀械管制條例
【裁判全文】
臺灣新竹地方法院刑事判決                          八十九年度訴字第一二九號
    公  訴  人  臺灣新竹地方法院檢察署檢察官
    被      告  甲○○
                乙○○
    右二人共同
    指定辯護人  本院公設辯護人林建和
    被      告  丁○○
    選任辯護人  徐國楨律師
                吳聖欽律師
右列被告因違反槍砲彈藥刀械管制條例案件，經檢察官提起公訴（八十九年度偵字第
六二五號）及移送併辦(八十九年度偵字第一二九五號)，本院判決如左：
    主  文
甲○○、乙○○共同未經許可，製造其他可發射子彈具有殺傷力之改造手槍，甲○○
處有期徒刑伍年捌月，併科罰金新台幣壹拾萬元；乙○○處有期徒刑伍年陸月，併科
罰金新台幣陸萬元。罰金如易服勞役，均以銀元參佰元即新臺幣玖佰元折算壹日。扣
案之改造手槍貳枝 (均含彈匣，槍枝管制編號分別為0000000000號、00
00000000號)、土造金屬槍管貳枝、子彈壹拾貳顆 (包括6.4mm柒顆、6.7mm
伍顆)，均沒收。
丁○○未經許可，寄藏其他可發射子彈具有殺傷力之改造手槍，處有期徒刑壹年肆月
，併科罰金新臺幣陸萬元，罰金如易服勞役，以銀元參佰元即新臺幣玖佰元折算壹日
。扣案之改造手槍 (含彈匣，槍枝管制編號為0000000000號)壹枝、子彈
(6.7mm)伍顆，均沒收。
    事  實
一、甲○○與乙○○基於共同犯意之聯絡，於民國八十八年六月上旬在台北縣三重市
    境內某家玩具槍模型店內，共同出資新台幣 (下同) 一萬四千餘元購買仿ＢＥＲ
    ＥＴＴＡ廠半自動手槍製造之金屬玩具槍、仿ＣＯＬＴ廠半自動手槍製造之金屬
    玩具槍各一枝（均具完整之槍身並含彈匣，可與同款槍枝其他零件如金屬槍管結
    合成具殺傷力之改造手槍，槍管為塑膠材質，槍枝管制編號分別為000000
    0000號、0000000000號)及塑膠彈頭之子彈二十發 ( 起訴書誤載
    為十七發) 後加以持有，旋甲○○由乙○○協助在甲○○位於新竹市○○路○段
    四二○巷一四八號工廠內，未經許可，以車床（該車床事後已出售）依上開購買
    之金屬玩具槍塑膠槍管及塑膠彈頭型狀各車製仿ＢＥＲＥＴＴＡ廠半自動手槍製
    造之金屬玩具槍槍管一枝、仿ＣＯＬＴ廠半自動手槍製造之金屬玩具槍槍管一枝
    、金屬彈頭二十顆及多車製槍管二枝備用，並將所購買之上開仿ＢＥＲＥＴＴＡ
    廠半自動手槍製造之金屬玩具槍、仿ＣＯＬＴ廠半自動手槍製造之金屬玩具槍之
    塑膠槍管拆除後，均更換所車製之上開土造金屬槍管加以製造成其他可發射子彈
    具有殺傷力之改造手槍，並將所購買之子彈塑膠彈頭拆除後，與所車製之金屬彈
    頭結合製造成具有殺傷力之土造子彈二十顆 (6.4mm十二顆、6.7mm八顆) ，迄於
    同年六月底完成上開製造槍、彈行為後，甲○○與乙○○即於同年六、七月間持
    上開製造之槍彈至新竹市香山區山上，由甲○○持上開仿ＢＥＲＥＴＴＡ廠半自
    動手槍製造之改造手槍試射子彈 (6.4mm)二顆，乙○○持上開仿ＣＯＬＴ廠半自
    動手槍製造改造手槍試射子彈 (6.7mm)一顆，均能完成發射。嗣甲○○於八十九
    年一月十七日零時許，在丁○○所經營位於新竹市○○路五八號「Ｙ２ＫＰＵＢ
    」內飲酒不掉漏出上開仿ＣＯＬＴ廠半自動手槍製造改造手槍及改造之子彈七顆
    ，丁○○即將該槍彈代為保管存放，旋甲○○於同年月二十七日晚上十一時三十
    分許約丁○○返還上開寄藏之槍彈，並由乙○○持上開仿ＢＥＲＥＴＴＡ廠半自
    動手槍製造之改造手槍插於腰際陪同前往，適丁○○亦持該寄藏之槍彈欲返還予
    甲○○之際，為警在新竹市○○路三四○之四號前當場查獲，並扣得仿ＢＥＲＥ
    ＴＴＡ廠半自動手槍製造之改造手槍 (含彈匣) 、仿ＣＯＬＴ廠半自動手槍製造
    之改造手槍 (含彈匣) 各一枝、改造金屬子彈共十七顆（6.4mm十顆、6.7mm七顆
    ），隨即於同年月二十八日零時十分許，由甲○○帶同至新竹市○○區○○路一
    四七巷四號住處查扣上開改造之金屬槍管二枝。
二、案經臺中市警察局移送臺灣新竹地方法院檢察署檢察官偵查起訴。
    理  由
一、訊據被告甲○○對於伊購買玩具金屬手槍、塑膠彈頭子彈、車製槍管、改造及試
    射槍、彈等犯行均坦白承認；被告乙○○對於伊與被告甲○○共同試射上開改造
    之槍彈及持有上開仿ＢＥＲＥＴＴＡ廠半自動手槍製造之改造手槍插於腰際等情
    ，均坦白承認；被告丁○○對於將甲○○遺漏之仿ＣＯＬＴ廠半自動手槍製造之
    改造手槍及子彈保管藏放等情，亦坦白承認，且有仿ＢＥＲＥＴＴＡ廠半自動手
    槍製造之改造手槍（含彈匣，槍枝管制編號0000000000號）、仿ＣＯ
    ＬＴ廠半自動手槍製造之改造手槍（含彈匣，槍枝管制編號000000000
    0號）各一枝、改造金屬子彈十七顆、改造之金屬槍管二枝扣案可資佐証，而上
    開扣案之槍、彈、槍管經送鑑定結果，槍枝管制編號0000000000號槍
    枝係仿ＢＥＲＥＴＴＡ廠半自動手槍製造之金屬玩具槍換裝土製金屬槍管而成之
    改造手槍，機械性能良好，認具殺傷力；槍枝管制編號0000000000號
    槍枝係仿ＣＯＬＴ廠半自動手槍製造之金屬玩具槍換裝土製金屬槍管而成之改造
    手槍，機械性能良好，認具殺傷力；送鑑之改造子彈十七顆，均係玩具槍彈殼加
    裝直徑約6.4mm(壹拾顆)或6.7mm(柒顆)金屬彈頭而成之改造子彈，經試射五顆，
    均可擊發，認具殺傷力；送鑑槍管二枝認係長約10cm，直徑分別約為8.4mm 與9m
    m 之土製金屬槍管，亦有內政部刑事警察局鑑驗通知書附卷可稽，堪認被告上開
    自白與事實相符。
二、被告甲○○與乙○○雖另辯稱上開玩具金屬槍及塑膠彈頭子彈均係甲○○一人所
    購買，被告乙○○僅係借錢予甲○○而已，並非共同出資購買，且上開改造槍、
    彈均係由被告甲○○一人獨自製造，被告乙○○並未參與或給予何協助云云，惟
    查：被告甲○○、乙○○於本院八十九年三月十日審理時經隔離訊問，被告甲○○供稱：「我先進去玩具店買東西，乙○○在車上等我，然後我身上只有約一萬
    元不夠錢，所以我又出來向乙○○借了五千元，我再進入店內買玩具手槍」等語
    ，被告乙○○則供稱：「車子到了三重玩具模型店附近，甲○○開口向我借五千
    元，我問他要做什麼，他開口向我說不要問那麼多，所以我就借他五千元現金，
    都是壹仟元大鈔，然後甲○○才下車，進入模型店買槍，但我不知道他要買槍」
    等語，是被告甲○○與乙○○關於先借錢再買槍或先買槍發現不夠錢後借錢供述
    不一，是其二人辯稱借錢買槍而非共同出資乙節，已無無疑；再參以被告甲○○
    、乙○○二人於檢察官八十九年一月二十八日偵訊：「這些東西 (指槍、彈) 何
    處來的？」，被告甲○○供稱：「我與乙○○在三重玩具店買來的」，檢察官又
    訊問：「乙○○知道你有改裝？」，被告甲○○供稱：「知道，他與我一起去試
    射，之前也有動手與我一起改裝‧‧‧」；檢察官另訊問被告乙○○：「當時你
    與甲○○一起去買九○手槍及子彈？」，被告乙○○供稱：「是，我出資七千元
    平分」，檢察官又訊問：「為何要買？」，被告乙○○供稱：「好奇」等語，有
    該偵訊筆錄在卷可稽，而被告甲○○供述被告乙○○也有動手一起改裝部分，並
    經本院於八十九年五月十八日當庭播放偵訊錄音帶，被告甲○○確實於該次偵訊
    時供述被告乙○○一起動手改造等語，復証諸上開槍彈改造完成後，被告甲○○
    、乙○○即共同持往試射等情以觀，足見，被告甲○○與乙○○應係基於共同犯
    意之聯絡，一同出資購買上開玩具手槍及塑膠彈頭子彈後加以持有，旋並共同將
    上開車製槍管、彈頭將玩具槍彈製造成具殺傷力之改造手槍、改造金屬子彈，被
    告甲○○、乙○○事後改口係由甲○○一人獨自購買後加以改造云云，尚不可採
    。
三、公訴人另謂被告甲○○因積欠被告丁○○二萬元，因而將上開仿ＣＯＬＴ廠半自
    動手槍製造之改造手槍及改造金屬子彈七顆交予被告丁○○質押保管等情，惟為
    被告丁○○於偵、審及被告甲○○於本院審理時所堅詞否認，且被告乙○○於本
    院八十九年五月十八日審理時亦改口因聽錯始供稱曾聽被告甲○○提及曾欠被告
    丁○○二萬元故提供槍枝質押等語，再參以八十九年一月二十七日為警循線查獲
    本案時，承辦員警曾對被告三人搜身並查看皮包，並未發現被告有攜帶二萬元現
    金等情，亦據証人即本案承辦員警丙○○於本院八十九年三月二十三日審理時証
    述翔實，可見被告甲○○當日並未返還積欠被告丁○○之借款甚明，按被告甲○○苟真因向被告丁○○借款二萬元始交付上開改造之槍、彈供質押保管，則依通
    常情形，被告丁○○應無不待被告甲○○返還欠款即逕行歸返槍枝之理，是被告
    甲○○、乙○○先前關於借款提供槍彈質押及曾聽聞甲○○借款提供槍彈質押乙
    節，與客觀事實不符，尚不得遽採為判決之基礎。
四、被告甲○○、乙○○二人購買上開仿ＢＥＲＥＴＴＡ廠半自動手槍製造之金屬玩
    具槍、仿ＣＯＬＴ廠半自動手槍製造之金屬玩具槍各一枝（槍管為塑膠材質，惟
    均具完整之槍身並含彈匣，可與同款槍枝其他零件如金屬槍管結合成具殺傷力之
    改造手槍，槍枝管制編號分別為0000000000號、000000000
    0號) 後加以持有，係犯係犯槍砲彈藥刀械管制條例第十三條第四項未經許可持
    有其他可發射子彈具有殺傷力之改造手槍之主要組成零件罪；被告甲○○、乙○○二人車製土造金屬槍管四枝 (改造手槍之主要組成零件) 後以其中二枝製造上
    開改造手槍二枝，係犯同條例第十一條第一項之製造其他可發射子彈具有殺傷力
    之改造手槍罪，製造改造手槍之主要組成零件 (土造金屬槍管) 之低度行為為製
    造改造手槍之高度行為所吸收，不另論罪 (公訴人認被告另涉有同條例第十三條
    第一項之製造百砲之主要組成零件罪，容有誤會，惟公訴人認為此部分與本案有
    想像競合之裁判上一罪關係，爰不另為無罪之諭知) ；被告甲○○、乙○○二人
    製造子彈二十顆則構成同條例第十二第一項之製造子彈罪；被告丁○○為被告甲○○保管藏放上開仿ＣＯＬＴ廠半自動手槍製造之改造手槍一枝、改造金屬子彈
    七顆，係犯同條例第十一條第四項之寄藏其他可發射金屬子彈具殺傷力之改造手
    槍及同條例第十二條第四項之寄藏子彈罪 (公訴人認為被告蔡明燁係犯持有槍、
    彈罪，容有誤會) 。被告甲○○、乙○○二人製造其他可發射子彈具有殺傷力之
    改造手槍及子彈後，加以持有之行為，以及被告丁○○寄藏槍、彈後之持有行為
    ，分別為該製造行為及寄藏行為所吸收，均不另論罪。被告甲○○與乙○○就上
    開三犯行間均有犯意聯絡、行為分擔，均為共同正犯。又被告甲○○、乙○○所
    共犯上開持有改造手槍之主要組成零件罪 (且完整之槍身及彈匣可與同款其他槍
    枝零件諸如槍管結合成可發射子彈具有殺傷力之槍枝) ，係為持以製造改造手槍
    之用，其持有改造手槍之主要組成零件之行為與被告製造改造手槍間，顯具有方
    法、結果之牽連關係，應依刑法第五十五條牽連犯之規定，從一較重之同條例第
    十一條第一項製造其他可發射子彈具有殺傷力之改造手槍罪論處。又被告甲○○
    、乙○○共同基於一個接續製造之犯意，在相同地點、接近時間內接續製造上開
    改造手槍及子彈，係以一個接續行為觸犯槍砲彈藥刀械管制條例第十一條第一項
    之未經許可製造其他可發射子彈具有有傷力之改造手槍罪及同條例第十二條第一
    項之未經許可製造子彈罪，應依刑法第五十五條想像競合犯之規定，從一較重之
    未經許可製造其他可發射子彈具有殺傷力之改造手槍罪論處。被告丁○○一個寄
    藏行為觸犯上開寄藏其他可發射金屬子彈具殺傷力之改造手槍及寄藏子彈二罪，
    應依刑法第五十五條想像競犯之規定，從一較重之寄藏其他可發射金屬子彈具殺
    傷力之改造手槍罪論處。
五、復按未經許可製造或持有槍砲、彈藥之主要組成零件者，分別處以三年以上十年
    以下有期徒刑、六月以上五年以下有期徒刑，槍砲彈藥刀械管制條例第十三條第
    一項、第四項分別定有明文，揆其立法意旨係為防制不法分子，利用化整為零方
    式分批製造、持有以規避查覺及處罰，乃對於情節較輕之製造、持有主要組成零
    件 (經中央主管機關公告者為限) 行為亦明文增列處罰規定，是該條所規定處罰
    之行為似不包括未經許可製造或持有子彈之組成零件在內，蓋依同條例第四條第
    三項之規定，槍砲彈藥之主要組成零件種類，由中央主管機關公告之，而依中央
    主管機關內政部於八十六年十一月二十四日以台八六內警字第八六七○六八三號
    公告關於彈藥之主要組成零件，則僅就該條例第四條第一項第二款彈藥中之炸彈
    及爆裂物之主要組成零件種類加以公告，至於其他各式槍砲所使用之砲彈、子彈
    之主要組成零件種類則未公告，顯係為避免刑度失衡而有意省略，否則如謂未經
    許可而製造或持有子彈之組成零件行為，亦分別構成未經許可製造或持有彈藥之
    主要組成零件罪，則依同條例第十三條第一項、第四項之規定，其法定刑分別為
    三年以上十年以下有期徒刑、六月以上五年以下有期徒刑，反較情節較重之未經
    許可製造或持有子彈罪，依同條例第十二條第一項、第四項之規定，其法定刑分
    別為一年以上七年以下有期徒刑、五年以下有期徒刑為重，法律適用顯失輕重，
    從而被告甲○○、乙○○二人共同購買塑膠彈頭之子彈後加以持有以及製造彈頭
    之行為，應均不另構成犯罪 (司法院第三十八期司法業務研究會研討意見參照)
    。
六、本院審酌現今社會黑槍氾濫，造成人心惶惶，影響社會治安甚鉅，被告甲○○、
    乙○○因一時好奇而製造改造手槍、子彈，該製造槍彈行動係由被告甲○○主導
    、被告乙○○協助；被告丁○○經營ＰＵＢ因消費客人遺漏槍、彈而代為保管藏
    放，以及被告三人犯後之態度等一切情狀，各量處如主文所示之刑，並諭知罰金
    易服勞役之折算標準，以示懲儆。又扣案之改造手槍二枝 (均含彈匣，槍枝管制
    編號分別為0000000000號及0000000000號) ，均機械性能
    良好、具有殺傷力，改造子彈十二顆 (原為十七顆，送鑑經試射五顆後剩6.4mm
    七顆、6.7mm五顆合計共十二顆)，均可擊發、具有殺傷力，槍管二枝係長約10cm
    之土製金屬槍管，係其他可發射子彈具殺傷力之改造手槍之主要組成零件，均係
    違禁物，應依刑法第三十八條第一項第一款之規定，沒收之。另送鑑經試射之五
    顆子彈 (6.4mm三顆、6.7mm二顆) ，雖均具殺傷力，然經試射後均已滅失；又供
    被告甲○○、乙○○製造槍彈之車床，事後已出售予他人而未據扣案等情，亦經
    被告甲○○供陳在卷，爰均不併為宣告沒收，附此敘明。
七、末按犯槍砲彈藥刀械管制條例第七條、第八條、第十條、第十一條、第十二條第
    一項至第三項、第十三條第一項至第三項，經判處有期徒刑者，應於刑之執行完
    畢或赦免後，令入勞動場所強制工作，其期間為三年，同條例第十九條第一項固
    定有明文。惟保安處分係對受處分人將來之危險性所為拘束身體、自由等之處置
    ，以達教化與治療之目的，為刑罰之補充制度，本諸法治國家保障人權之原理及
    刑法之保護作用，其法律規定之內容，應受比例原則之規範，使保安處分之宣告
    ，與行為人所為行為之嚴重性、行為人所表現之危險性、及對於行為人未來行為
    之期待性相當。從而上開條例規定，不問對行為人有無預防矯治其社會危險性之
    必要，一律宣付強制工作三年之部分，有違憲法第二十三條所定之比例原則，應
    自八十七年十二月十八日司法院大法官會議第四七一號解釋公佈之日起不予適用
    。本院審酌被告甲○○、乙○○、丁○○三人均非遊手好閒而以製造槍、彈為業
    ，認為並無宣告強制工作以矯治其社會危險性之必要，爰不另令入勞動場所強制
    工作。
據上論斷，依刑事訴訟法第二百九十九條第一項前段，槍砲彈藥刀械管制條例第十一
條第一項、第四項、第十二條第一項、第四項、第十三條第四項，刑法第十一條前段
、第二十八條、第五十五條、第四十二條第二項、第三十八條第一項第一款，罰金罰
鍰提標準條例第二條，現行法規所定貨幣單位折算新台幣條例第二條規定，判決如主
文。
本案經檢察官林李嘉到庭執行職務。
中      華      民      國      八十九      年     六     月     二     日
                                臺灣新竹地方法院刑事第二庭
                                    法  官  王  永  春
右正本證明與原本無異。
如不服本判決，應於判決送達後十日內向本院提出上訴狀( 應附繕本 )，上訴於
臺灣高等法院。
                                    書記官  馮  玉  玲
中      華      民      國     八十九      年      六     月     七     日
附錄論罪科刑法條：
槍砲彈藥刀械管制條例第十一條第一項、第四項
未經許可，製造、販賣或運輸第四條第一款所稱其他可發射金屬或子彈具有殺傷力之
各式槍砲者，處五年以上有期徒刑，併科新臺幣一千萬元以下罰金。
未經許可，持有、寄藏或意圖販賣而陳列第一項所列槍砲者，處一年以上七年以下有
期徒刑，併科新臺幣一千萬元以下罰金。
槍砲彈藥刀械管制條例第十二條第一項、第四項
未經許可，製造、販賣或運輸子彈者，處一年以上七年以下有期徒刑，併科新臺幣五
百萬元以下罰金。
未經許可，持有、寄藏或意圖販賣而陳列子彈者，處五年以下有期徒刑，併科新臺幣
三百萬元以下罰金。
槍砲彈藥刀械管制條例第十三條第四項
未經許可，持有、寄藏或意圖販賣而陳列第一項所列零件者，處六月以上五年以下有
期徒刑，併科新臺幣三百萬元以下之罰金。


司法院資訊處製作；財團法人民間司法改革基金會備份。
